臺灣彰化地方法院刑事裁定　　　　　　100年度聲判字第20號
聲　請　人
即告 訴 人　寶華鋼鐵企業有限公司
代　表　人　黃金寶
代　理　人　黃志偉
複代 理 人　馬興平律師
被　　　告　梁益義
上列聲請人即告訴人因告訴被告詐欺案件，不服臺灣高等法院臺
中分院檢察署檢察長100 年度上聲議字第1994號駁回再議之處分
（原不起訴處分案號：臺灣彰化地方法院檢察署檢察官100 年度
偵續二字第1 號），聲請交付審判，本院裁定如下：
    主    文
聲請駁回。
    理    由
一、聲請交付審判意旨如附件所載。
二、按告訴人不服上級法院檢察署檢察長或檢察總長認再議為無
    理由而駁回之處分者，得於接受處分書後10日內委任律師提
    出理由狀，向該管第一審法院聲請交付審判，刑事訴訟法第
    258 條之1 定有明文。再按民事訴訟法第52條規定：「本法
    關於法定代理之規定，於法人之代表人、第40條第3 項之代
    表人或管理人、第4 項機關之代表人及依法令得為訴訟上行
    為之代理人準用之」，又法人之代表人，在民法上固非所謂
    法定代理人，在民事訴訟法上，則視作法定代理人。適用關
    於法定代理之規定，院解字第2936號解釋意旨參照。查本件
    聲請人即告訴人寶華鋼鐵企業有限公司（下稱寶華公司）以
    被告涉犯刑法詐欺罪嫌，向臺灣彰化地方法院檢察署檢察官
    提出告訴，經該署檢察官於民國100 年9 月23日以100 年度
    偵續二字第1 號為不起訴處分，聲請人不服而聲請再議，經
    臺灣高等法院臺中分院檢察署檢察長於100 年10月21日以
    100 年度上聲議字第1994號處分書，以聲請再議為無理由而
    駁回之，該處分書於100 年11月2 日依法送達聲請人之送達
    代收人黃志偉。聲請人不服臺灣高等法院檢察署檢察長駁回
    再議之處分，以代表人黃金寶名義委任黃志偉，之後再由黃
    志偉委任律師為代理人於100 年11月4 日向本院提出本件交
    付審判之聲請，依上揭規定及說明，聲請人所為交付審判之
    聲請其程序上核與法相符，先予敘明。
三、次按法院認為交付審判之聲請不合法或無理由者，應駁回之
    ，刑事訴訟法第第258 條之3 第2 項前段復有明文。又刑事
    訴訟法第258 條之1 規定，告訴人得向法院聲請交付審判，
    此乃對於「檢察官不起訴或緩起訴裁量權」制衡之一種外部
    監督機制，法院此時僅就檢察官所為不起訴或緩起訴之處分
    是否正確加以審查，以防止檢察機關濫權。依此立法精神，
    同法第258 條之3 第3 項規定：「法院就交付審判之聲請為
    裁定前，得為必要之調查」，其所謂「得為必要之調查」，
    係指調查證據之範圍應以偵查中曾顯現者為限，不可就新提
    出之證據再為調查，亦不可蒐集偵查卷以外之證據，否則將
    與刑事訴訟法第260 條之再行起訴規定混淆不清。又法院裁
    定交付審判，即如同檢察官提起公訴使案件進入審判程序，
    是法院裁定交付審判之前提，必須偵查卷內所存證據已符合
    刑事訴訟法第251 條第1 項規定「足認被告有犯罪嫌疑」檢
    察官應提起公訴之情形，亦即該案件已經跨越起訴門檻，否
    則，縱或法院對於檢察官所認定之基礎事實有不同判斷，但
    如該案件仍須另行蒐證偵查始能判斷應否交付審判者，因交
    付審判審查制度並無如同再議救濟制度得為發回原檢察官續
    行偵查之設計，法院仍應依同法第258 條之3 第2 項前段規
    定，以聲請無理由裁定駁回。
四、經查：
  (一)本件聲請人聲請交付審判之理由中認被告於偵查時表示要拿
    LC去向銀行借錢，可證實寶華公司總經理黃志偉之證述關於
    被告曾向其擔保要向銀行貸款並非虛偽，使黃志偉因此陷於
    錯誤而繼續出貨。惟查，被告雖有於偵查時表示要拿LC去向
    銀行借錢，然並無法據此作為且有向黃志偉擔保定能借得款
    項及能清償債務之認定；縱觀被告與聲請人間長期生意往來
    ，付款採取月結及被告於96年底至97年2 月付款出現不正常
    現象，被告仍付清全部款項，並於97年3 月開始，聲請人亦
    仍繼續寬貸出貨，被告亦陸續清償後續部份貨款，且離開大
    陸前之97年6 月18日仍有美金10萬元款項匯入寶華公司，其
    盡力試圖填補所欠貨款之事實，亦與詐欺取財之常情有違，
    均尚難以此遽認被告等於向聲請人購貨之際，即有詐欺取財
    之不法犯意。
  (二)又聲請人於聲請交付審判之理由雖仍爭執被告因上開原因取
    得聲請人之信任而大量進貨、證人林國滄之入出境資料及證
    詞等情節，認被告有涉犯詐欺取財罪嫌。然前開不起訴處分
    及駁回再議理由暨事證，業經本院調閱前開卷證核閱屬實，
    本件聲請人上開聲請交付審判之理由，除前揭本院認為不足
    採者外，其餘主張於前開不起訴處分書及駁回再議處分書中
    皆已詳細論列說明，而檢察官為不起訴處分之理由，亦無何
    違背經驗法則、論理法則或其他證據法則之情事，本院認本
    件並無聲請人所指摘不利被告之事證未經檢察機關詳為調查
    或斟酌，或不起訴處分書所載理由違背經驗法則、論理法則
    或其他證據法則等得據以交付審判之事由存在，聲請人猶執
    前詞及上開理由聲請交付審判，指摘原不起訴處分及駁回再
    議聲請之理由不當，依上開說明，本件交付審判之聲請為無
    理由，應予駁回。
五、依刑事訴訟法第258 條之3 第2 項前段，裁定如主文。
中    華    民    國    100    年    11    月   30    日
                  刑事第五庭    審判長法  官    周淡怡
                                      法  官    王奕勛
                                      法  官    李淑惠
以上正本證明與原本無異。
本裁定不得抗告。
中    華    民    國    100    年    11    月   30    日
                                      書記官    張清秀